臺灣高等法院高雄分院民事判決　　　　　 99年度上字第183號
上　訴　人　　亨伸實業股份有限公司
法定代理人　　李得勝
訴訟代理人　　孫志鴻律師
複 代 理人　　邱麗妃律師
被 上 訴人　　侯泰榮
　　　　　　　王來興
前列二人共同
訴訟代理人　　朱育男律師
前列二人共同
複 代 理人　　何曜男律師
被 上 訴人　　王仁豐
上列當事人間請求損害賠償事件，上訴人對於民國99年7 月26日
臺灣高雄地方法院99年度訴字第841 號第一審判決提起上訴，本
院於100 年5 月25日言詞辯論終結，判決如下：
    主  文
原判決關於駁回上訴人後開第二項之訴部分，及該部分假執行之
聲請，並訴訟費用之裁判廢棄。
被上訴人應連帶給付上訴人新台幣佰拾柒萬伍仟肆佰元，及
自民國九十八年九月十日起，至清償日止按年息百分之五計算之
利息。
其餘上訴駁回。
第一、二審訴訟費用，由被上訴人連帶負擔五分之四，餘由上訴
人負擔。
本判決命被上訴人給付部分，於上訴人以新台幣壹佰貳拾萬元供
擔保後得假執行，但被上訴人如以新台幣佰拾柒萬伍仟肆佰
元預供擔保後得免假執行。
    事 實 及 理 由
一、上訴人主張：訴外人黃信誠於民國96年10月間偷竊伊位於台
    南縣官田鄉○○區○○路2-1 號廠區內之H 型鋼及天車鋼軌
    乙批（下稱系爭鋼材），重量計為168,770 公斤，被上訴人
    王仁豐、侯泰榮明知系爭鋼材為贓物，仍向被上訴人王來興
    兜售系爭鋼材、並由被上訴人王來興以低價收購系爭鋼材，
    致伊受有新台幣（以下同）3,375,400 元之損害（伊係以每
    公斤20元購入），伊並因系爭鋼材失竊，喪失廠商購買利潤
    計624,600 元，合計受有4,000,000 元之損害，爰依侵權行
    為之法律關係，訴請被上訴人連帶賠償伊4,000,000 元及自
    支付命令繕本送達翌日起至清償日止，按年息5%計算之利息
    等情。原審為上訴人敗訴之判決。其上訴聲明：（一）原判
    決廢棄。（二）被上訴人應連帶給付上訴人4,000,000 元及
    自支付命令繕本送達翌日起至清償日止，按年息5%計算之利
    息。（三）第一、二審訴訟費用由被上訴人連帶負擔。（四
    ）願供擔保請准宣告假執行。
二、被上訴人侯泰榮、王來興辯稱：被上訴人王來興購買系爭鋼
    材時，就相關曳引車車號、入場時間、每車重量等節，均詳
    實記載並留存紀錄，且係以每公斤12元之單價收購系爭鋼材
    ，與訴外人誠陽公司於96年11月間向榮民工程股份有限公司
    購入中古鋼材之單價相當，並無低價購買之情形，伊等均不
    知系爭鋼材為贓物，且上訴人之法定代理人李得勝以伊等涉
    犯贓物罪向台南地檢署提起告訴，業經台南地檢署檢察官為
    不起訴處分確定，有該署97年度偵字第4058號不起訴處分書
    可稽，伊等既無不法侵害上訴人之權利，則上訴人請求伊等
    損害賠償主張自屬無據等語。
    被上訴人王仁豐則以：伊僅係幫訴外人黃信誠介紹買主以收
    購鋼材，並未看過現場，亦不認識司機，上訴人之主張為無
    理由等語，資為抗辯。
    被上訴人等之答辯聲明均求為判決：上訴駁回，如受不利判
    決，願供擔保請准免為假執行。
三、兩造不爭執事項：
（一）被上訴人王來興以每公斤12元之單價向訴外人黃信誠購買
      系爭鋼材。
（二）被上訴人等3 人因購買系爭鋼材遭上訴人之法定代理人李
      得勝以被上訴人王仁豐涉犯竊盜罪，被上訴人侯泰榮、王
      來興涉犯贓物罪向台南地檢署提起告訴，嗣均經該署以97
      年度偵字第4058號為不起訴處分確定。
四、兩造所爭執之事項為：（一）被上訴人王仁豐是否與訴外人
    黃信誠共謀竊盜系爭鋼材？（二）被上訴人侯泰榮、王來興
    是否明知系爭鋼材為贓物而以低價購買？（三）被上訴人3
    人有無不法侵害上訴人之權利？（四）承上，若有，上訴人
    請求被上訴人賠償4,000,000 元有無理由？金額應以若干適
    當？經查：
（一）被上訴人王仁豐是否與訴外人黃信誠共謀竊盜系爭鋼材？
  １、上訴人主張：黃信誠係受被上訴人王仁豐之唆使而竊取系
      爭鋼材；被上訴人王仁豐則辯稱：伊係黃信誠之前雇主，
      因黃信誠現在的老闆要黃信誠出賣系爭鋼材，伊乃代為尋
      找買主，從中賺取每公斤2 毛錢之利潤（大約3 萬多元）
      ，伊並不知系爭鋼材為贓物云云。
  ２、經本院函調臺灣台南地方法院檢察署97年度偵緝字第1056
      號、偵字第4058號偵查卷與所附警卷，及臺灣台南地方法
      院97年度易字第1970號刑事卷等參酌。查，訴外人黃信誠
      為搬運伊所竊取之系爭鋼材，曾委請永吉堆高機出租行之
      負責人黃再吉調派堆高機及曳引車於96年10月27日7 時先
      至官田工業區路口處等待，並留下手寫之粉紅色便條紙1
      張，以假名陳俊傑，電話0000000000號之方式供黃再吉與
      其聯絡（見警卷第113 頁）。警訊中警方提示該記載：「
      陳俊傑、0000000000號及大同工程0000000000號電話」之
      粉紅色便條紙供黃信誠辨認，黃信誠供稱：「（警方問：
      該張紙條是否為你所寫並交給永吉堆高機出租行負責人黃
      再吉之紙條？）是的」、「（警方問：陳俊傑是何人？）
      是綽號『阿華』男子叫我以此名字對外，所以我才用這個
      名字」、「0000000000電話是綽號『阿華』男子交給我使
      用的，0000000000是抄錯的電話」、「0000000000電話自
      96年10月25日至96年10月31日都是由我使用，並沒有交給
      他人使用」等語（見警卷第17頁）。黃信誠又供稱：「（
      0000000000號手機也是『阿華』交給我使用的」、「0000
      000000號電話自96年10月26日至96年10月31日都是由我使
      用」、「（警方問：現警方提供該0000000000號電話上開
      時間之通聯供你檢視，該通聯內容僅有你與王仁豐聯繫記
      錄，是否正確？）正確」、「（警方問：綽號『阿華』男
      子交給你0000000000這支電話，通聯又只有你與王仁豐的
      聯繫記錄而已，綽號『阿華男子是否就是王仁豐』）不是
      」、「（警方問：警方問：那請問你是用那支手機跟綽號
      『阿華』男子聯繫？）都是綽號『阿華』男子主動打電話
      給我，打到他交給我之0000000000號電話」、「（警方問
      ：現警方提供0000000000號電話自96年10月26日至96年10
      月30日之雙向通聯記錄供你檢視，請你指出綽號『阿華』
      男子打給你是那1 通電話？）我沒有找到」（見警卷第9
      頁）、「（警方問：到底有沒有綽號『阿華』男子存在？
      ）沒有這個人」、「（該0000000000、0000000000電話到
      底是何人交付你使用的？）是王仁豐交給我的」等語（見
      警卷第22、23頁）。準此以觀，黃信誠先則供稱00000000
      00、0000000000兩支行動電話係由一綽號「阿華」之男子
      交給他以供聯絡之用之語，其後又坦承並無綽號「阿華」
      之男子存在，上開兩支行動電話均為被上訴人王仁豐交給
      他使用的云云，而依亞太電信公司之通話查詢單顯示，黃
      信誠所使用之「0000000000」號行動電話，自96年10月26
      日起至96年10月30日止，僅有與王仁豐聯絡，且其間共有
      63通之密集通聯記錄（見警卷第121~124 頁）。足見黃信
      誠所稱綽號「阿華」之男子即為被上訴人王仁豐，否則被
      上訴人王仁豐何必提供上開兩支行動電話供黃信誠聯絡之
      用？且黃信誠所使用之「0000000000」號行動電話，豈會
      於短短5 天內即與王仁豐之間有多達63通之密集通聯紀錄
      ？
  ３、據被上訴人王仁豐於警訊中供稱：「該批鋼材的來源我不
      清楚，是我以前的員工綽號叫做『阿賢』，真實姓名為黃
      信誠，稱他老闆有一批鋼材要他販賣，要我介紹他一間價
      錢較好的公司」等語（見警卷第27頁），而黃信誠於上開
      竊盜案審理時亦供稱：「（法官問：王仁豐確實不知道這
      些鋼材有問題？）我是跟王仁豐說有朋友要賣」、「（法
      官問：王仁豐沒有問你為何你朋友有這麼多鋼材？）我說
      我不知道，王仁豐就沒有再追究了」等語（見台南地院刑
      事卷第29頁），似乎被上訴人王仁豐不知系爭鋼材之來源
      。惟據被上訴人王來興於警訊中供稱：「96年10月26日下
      午王仁豐主動以0000000000號電話打給我，說有一批『有
      債務糾紛』的中古鋼鐵要賣，問我要不要收購，我說好。
      約定隔天（27日）早上到貨，由他雇車載貨到高雄縣大寮
      鄉○○路145 之3 號廠區」、「（警方問：你是否知道這
      批鋼鐵的來源為何？）來源只有王仁豐知道」等語（見警
      卷第55頁），且嗣被上訴人王來興於96年10月29日出具予
      王仁豐之估價單記載：「廢H 型鋼入場7 台，計重168,77
      0 公斤，以1 公斤12元收購，總價2,025,240 元」，並註
      明：「以上H 型鋼，若有任何糾紛，王仁豐先生願意負全
      責」等語，被上訴人王仁豐則同意此約定並簽名於該估價
      單上（見警卷第115 頁）。足見被上訴人王仁豐確係向被
      上訴人王來興表示系爭鋼材係「有債務糾紛」之物，否則
      被上訴人王仁豐豈會於註明：「以上H 型鋼，若有任何糾
      紛，王仁豐先生願意負全責」等語之估價單上簽名？益徵
      被上訴人王仁豐辯稱伊不知系爭鋼材的來源云云，與事實
      不服，自不足採信；而黃信誠於刑案審理時供稱被上訴人
      王仁豐不知系爭鋼材有問題云云，當係迴護王仁豐之詞，
      亦難信實。況黃信誠於犯案時係於台南縣佳里鎮○○路鎮
      ○街2 號經營「來來檳榔攤」生意（見警卷第7 頁），而
      經營檳榔生意與販賣鋼鐵乃迥不相侔之兩事，被上訴人王
      仁豐既為黃信誠之前雇主，又於案發前提供兩支行動電話
      供黃信誠與其聯絡，而案發前後短短5 天內又與黃信誠有
      多達63次之密集電話通聯記錄，則被上訴人王仁豐豈有可
      能不知黃信誠並無所謂「老闆」命其販賣系爭鋼材之情事
      ？是應以黃信誠於第3 次警訊中坦承：「（警方問：到亨
      伸實業行竊該批鋼鐵是何人的意思？）是王仁豐的意思」
      、「（到亨伸實業行竊該批鋼鐵是何人提議？）是王仁豐
      跟我說的」等語（見警卷第23頁），較為可信。
  ４、再被上訴人王仁豐於警訊中固供稱：「（警方問：你販售
      該批鋼鐵予王來興，總共價款為何？）總共是200 多萬元
      ，是『阿賢』（指黃信誠）拿走，我只收取佣金33,000元
      左右」等語（見警卷第27、34頁），而黃信誠亦於刑案審
      理時供稱：「（法官問：賣鋼材的錢？）已經花光了」等
      語（見台南地院刑事卷第29頁）。惟黃信誠於第3 次警訊
      時曾供稱：「（警方問：販賣該批鋼鐵一共得款多少錢？
      ）200 多萬元」、「（警方問：你從中取得多少贓款？）
      王仁豐答應給我8 萬元，但是還沒有給我」等語（見警卷
      第22頁）。以本件刑案於發生後短短5 天內即告破案之情
      觀之，黃信誠豈有可能於5 天內即將200 多萬元花光？應
      以黃信誠於第3 次警訊中所供：賣系爭鋼材200 多萬元的
      錢由被上訴人王仁豐悉數取走，較為可信，由此亦堪認被
      上訴人王仁豐確有唆使黃信誠竊取系爭鋼材之行為。
  ５、綜上各情，黃信誠應係受被上訴人王仁豐之唆使進而竊取
      系爭鋼材，被上訴人王仁豐辯稱：係因黃信誠現在的老闆
      要黃信誠出賣系爭鋼材，伊乃代為尋找買主，從中賺取每
      公斤2 毛錢之利潤（大約3 萬多元），伊並不知系爭鋼材
      為贓物云云，要無可採。
（二）被上訴人侯泰榮、王來興是否明知系爭鋼材為贓物而以低
      價購買？
  １、查上訴人主張：被上訴人侯泰榮、王來興2 人曾於96年7
      月間前往伊公司之廠房選購鋼材而看過系爭鋼材乙節，為
      被上訴人侯泰榮、王來興所不爭執，堪信為真。而據被上
      訴人侯泰榮於警訊時陳稱：「因當日出售貨品種類繁多，
      我不看好，所以才沒有出價」等語（見警卷第45頁），另
      被上訴人王來興亦於警訊時陳稱：「因他（即被害人李得
      勝）販賣的貨很多，所以當天未開價而未成交」等語（見
      警卷第62頁）。由此可知，依被上訴人王來興買賣鋼鐵之
      慣例，其係於親自看貨之後始決定是否購買，良以鋼材之
      新舊及材質好壞，非親自觀察無以得知，此為一般週知之
      事實。惟據被上訴人候泰榮供稱：「（檢察官問：王仁豐
      有無跟你表示本件鋼材的來源？）沒有，我們僅談及尺寸
      及價格而已，並沒有談到來源」等語。被上訴人王來興亦
      供稱：「（檢察官問：侯泰榮有無表示鋼材來源？）他只
      跟我說是王仁豐要賣的」、「（檢察官問：有無跟王仁豐
      確定貨源？）沒有，王仁豐並沒有跟我說貨源」、「（檢
      察官問：交貨前你有無看過本件的鋼材？）沒有，之前都
      是在電話中講尺寸而已」（見台南地檢署97年偵字第4058
      號卷，第17頁）。亦即被上訴人侯泰榮、王來興均表示伊
      等並未親自看貨，只在電話中講尺寸及價錢而已，此顯與
      上述買賣鋼鐵之慣例不合，已非無疑。況據上訴人亨伸公
      司負責人李得勝報案時表示，其失竊之鋼材清單為：(一)天
      車軌道樑：長度1,250 公分12支，每支約3,544 公斤。
      長度750 公分20支，每支約2,186 公斤。長度780 公
      分6 支，每支約2,282 公斤。長度800 公分2 支，每支
      約2,330 公斤。長度1,260 公分6 支，每支約3,547 公
      斤。(二)未噴漆之H 型鋼：長度1,000 公分4 支，每支約
      2,493.62公斤。長度780 公分2 支，每支約2,153.99公
      斤。長度500 公分1 支，每支約1,285.1 公斤。（三）
      軌道：長度1,000 公分1 支，每支約370 公斤。長度
      1,200 公分10支，每支約876 公斤。長度1,000 公分33
      支，每支約730 公斤。長度800 公分1 支，每支約584
      公斤等情（見警卷第2 、3 頁）。則以上開種類如此繁多
      之鋼材，豈有可能僅於電話中「講尺寸及價錢」後旋即決
      定是否購買？是被上訴人侯泰榮、王來興辯稱伊等對於系
      爭鋼材之來源均不知情云云，要無可採。應以黃信誠於第
      3 次警訊時所供稱：「（警方問：收贓的王來興及仲介之
      侯泰榮是否知情並參與本案？）知情，他們只參與銷贓工
      作而已」等語（見警卷第23頁），較為可信，並足以證明
      被上訴人侯泰榮、王來興確係知情而故為媒介、購買贓物
      。
（三）被上訴人3 人有無不法侵害上訴人之權利？若有，上訴人
      請求被上訴人賠償金額應以若干適當？
  １、按數人共同不法侵害他人之權利者，連帶負損害賠償責任
      ，民法第185 條第1 項前段定有明文。查，如前所述，本
      件應係被上訴人侯泰榮、王來興於96年7 月間至亨伸公司
      看貨後，深感滿意，隨即與被上訴人王仁豐共謀竊取系爭
      鋼材，再由被上訴人王仁豐唆使黃信誠著手竊取之，是上
      訴人主張被上訴人王仁豐、侯泰榮、王來興共同不法侵害
      其財產權，應依共同侵權行為之法律關係，連帶負損害賠
      償責任，洵屬有據，應予准許。
  ２、查依上訴人亨伸公司負責人李得勝報案時表示，伊失竊之
      鋼材全部共重174,711 公斤，以成品計算約值市價5,241,
      330 元（見警卷第2 、3 頁）。惟上訴人係起訴主張伊係
      以每公斤20元購買，按被上訴人王來興所買之系爭鋼材共
      重168,770 公斤計算，共計3,375,400 元，並因系爭鋼材
      失竊，致伊喪失利潤計624,600 元，合計受有4,000,000
      元之損害云云；上訴人對其所稱伊以每公斤20元購買系爭
      鋼材乙節，已據提出估價單、匯款單等影本各1 紙為證（
      見原審卷第100 頁），估價單所載購買鋼材鐵軌之數量雖
      為13,170公斤，但其於96年1 月間購買時之價格與本件失
      竊之系爭鋼材王來興購買之價格即依王來興出具予被上訴
      人王仁豐之估價單所載每公斤12元相比較（見警卷第115
      頁），上訴人購買時係屬新品，則每公斤20元之價格應與
      當時之市價相當，足供本件認定參酌。依此計算上訴人所
      稱其系爭鋼材失竊之損失共計3,375,400 元，可以信實。
      至上訴人所稱其喪失利潤計624,600 元，尚非系爭鋼材失
      竊之財產上直接損失，且上訴人對其所稱利潤之計算並未
      提出確實之依據以供審酌，亦難認其屬實，此部分請求即
      無可採。
五、綜據上述，上訴人本於侵權行為之法律關係，請求被上訴人
    連帶給付損失共3,375,400 元，及自支付命令繕本送達翌日
    即自民國98年9 月10日起，至清償日止按年息5%計算之法定
    遲延利息部分，為有理由，應予准許。逾此部分所為請求，
    為無理由，應予駁回。又，上訴人勝訴部分，兩造分別陳明
    願供擔保為准、免假執行之宣告，經核於法並無不合，爰分
    別酌定相當擔保金額准許之。至於上訴人敗訴部分，其假執
    行之聲請失所附麗，應併予駁回。原審就上開應准許部分，
    為上訴人敗訴之判決，並駁回其假執行之聲請，尚有未洽，
    上訴意旨求予廢棄改判，為有理由，爰由本院予以廢棄改判
    如主文第2 項所示，並依聲請為附條件之准、免假執行之宣
    告。至於上訴人之請求不應准許部分，原判決為上訴人敗訴
    之判決，並駁回其假執行之聲請，經核於法並無不合，上訴
    意旨求予廢棄改判，為無理由，應駁回其上訴。
六、據上論結，本件上訴為一部有理由，一部無理由，依民事訴
    訟法第450 條、第449 條第1 項、第79條、第85條第2 項、
    第463 條、第390 條第2 項、第392 條第2 項，判決如主文
    。
中    華    民    國   100    年    6     月     8     日
                            民事第四庭
                                審判長法官  蔡文貴
                                法      官  李昭彥
                                法      官  林健彥
以上正本證明與原本無異。
上訴人不得上訴。
被上訴人如對本判決上訴，須於判決送達後20日內向本院提出上
訴狀，其未表明上訴理由者，應於上訴後20日內向本院提出上訴
理由書（均須按他造當事人之人數附繕本）。上訴時應提出委任
律師或具有律師資格之人之委任狀，並依附註條文規定辦理。如
委任律師提起上訴者，應一併繳納上訴審裁判費。
中    華    民    國   100    年    6     月     8     日
                                書  記  官  黃富美
附註：
民事訴訟法第466 條之1 ：
對於第二審判決上訴，上訴人應委任律師為訴訟代理人，但上訴
人或其法定代理人具有律師資格者，不在此限。
上訴人之配偶、三親等內之血親、二親等內之姻親，或上訴人為
法人、中央或地方機關時，其所屬專任人員具有律師資格並經法
院認適當者，亦得為第三審訴訟代理人。
第1 項但書及第2 項情形，應於提起上訴或委任時釋明之。